臺灣新竹地方法院民事小額判決　　　　 100年度竹小字第92號
原　　　告　周秀芳
被　　　告　游佳淇
上列當事人間請求履行契約事件，本院於民國100年4月8日言詞
辯論終結，判決如下：
    主      文
原告之訴及假執行之聲請均駁回。
訴訟費用新臺幣壹仟元由原告負擔。
    事實及理由
一、原告主張：
(一)兩造於民國99年8月間合意共同出資創業，由雙方各出資新
    台幣（下同）25萬元開設韓式泡菜簡餐坊，因雙方相識多年
    ，因此並未簽訂任何書面協議。雙方隨即找到位於新竹市○
    ○路211巷9號1樓之店面，由原告開始負責規劃店面之裝修
    事宜，原告前後支付裝修費用達192,000元，然被告藉口對
    該店面之裝修不滿意，遲遲未按雙方協議拿出應負擔之出資
    款項，又被告通知原告將進住店面，且僅僅只要做泡菜而不
    做簡餐，有違兩造合夥之初衷，原告認為雙方已無法繼續合
    作，故於99年11月18日當面告知被告不再合作，於99年12月
    3日經雙方合意決定不再繼續合作，被告返還全部原告已支
    付之裝修費用而取得該店面之全部經營權。雙方合意被告於
    99年12月15日先行支付原告第一期款項92,500元，於99年12
    月31日支付第二期款3萬元，餘款半年內分期支付完畢，惟
    被告支付第一期款後，即假藉各種理由拒不付款，至今尚欠
    99,500元，為此提起本件訴訟，請求被告依約付款。
(二)對於被告所辯，陳述如下：
  1.被告所提裝潢之事，當初裝潢係以做簡餐為主體而設計，也
    經被告同意，如今被告提出異議，為何被告在施工中不提出
    修正，而在拆夥後才提出？況且若僅做泡菜何必裝潢？
  2.原告提出證物2主要是讓法官詳閱證物1所列的金額是經雙方
    合意之價錢，且其確實數目亦如證物1。拆夥後，原告並未
    要求被告違約後之任何損失補償，僅僅只要求被告給予原告
    先行支付裝潢的全部金額，被告同意後，於99年12月15日先
    行支付原告一半價錢，其餘尾款，原告同意被告於99年12月
    31日先行支付3萬元，其餘另分期6個月攤還，後因被告未履
    行先前合意事項還款，經原告多次催討，被告卻置之不理。
  3.至於冰箱之事，該冰箱是原告從家中搬到店內先行借用，後
    因拆夥，原告要搬出，被告不同意，才請員警到店內，並非
    原告強行搬走。
(三)被告承諾付款予原告以取得全部經營權，其條件原本原告花
    費192,000元，經被告刪除其認為不必要之項目後剩185,000
    元，被告願先支付一半即92,500元，其餘數額要看被告有多
    少再給原告，但被告說她只剩下3萬元，原告不同意，後來
    折衷為5萬元。
(四)並聲明：被告應給付原告99,500元及自起訴狀繕本送達之翌
    日起至清償日止，按年息5％計算之利息；願供現金或等價
    之銀行可轉讓定期存單為擔保，請准宣告假執行。
二、被告則以：
(一)所謂合夥是雙方出資平均，工作範圍各司其職，於99年10月
    泡菜坊籌備之初被告就裝潢部分曾提議雙方各自找人規畫設
    計及工程報價，但原告極力自薦，要求負責裝潢設計事宜，
    並承諾會在施工前給予被告裝修設計圖及估價單，費用部分
    訂於10萬元以內，由原告先行代墊。然泡菜坊除了裝修事宜
    外，尚需購置器具設備，而該部分由被告負責籌備，費用則
    由被告先行墊付。待正式營運時雙方補足所約定之資金及雙
    方所支出之費用共同均攤（以收據正本為憑），即開立銀行
    共同帳戶作為泡菜坊營運之帳戶使用。然當初雙方約定動工
    前裝修設計圖及估價單需雙方討論，原告都藉口拖延，因時
    間緊迫原告先行進場施工，施工期間被告也曾多次向原告要
    求看裝潢設計圖及估價單，原告都說「沒時間」，最後裝潢
    多處瑕疵（如被告提出之照片所示）及金額不符。
(二)原告稱99年11月18日當面告知被告不再合作云云，並不實在
    ，當日兩造確有碰面，但原告並無告知不再繼續合作，被告
    是在99年12月7日接獲原告一則簡訊，第一次知道原告不再
    合作，並非當面告知。原告要求被告概括承受一切費用及損
    失，被告無法接受。
(三)另原告稱雙方於99年12月3日協商合意決定不再繼續合作云
    云，亦非屬實。該日被告並無與原告見面，也無與任何人協
    商或合意任何事項，更無答應返還原告所稱全部已支付之裝
    潢費用。被告多次通知原告裝潢瑕疵要解決，所有開支（含
    房租、水電等）持續要繳交，請原告出面，但原告均不理會
    ，業已造成被告財務上損失，被告迫於無奈下，暫時接下經
    營權，以期盡快議得圓滿解決方式。於99年12月7日簡訊事
    件後，原告找其妹妹到泡菜坊協商，其妹主張所有雙方支出
    費用先行均攤，其餘部分再行協商核對帳目，議得雙方都可
    接受之方式，所以被告於99年12月15日匯款92,500元入原告
    帳戶，惟被告所墊付之生財器具款項原告均未支付，此與原
    告所稱「被告支付第一期款項取得店面之全部經營權」云云
    ，落差甚大。
(四)原告幾次到泡菜坊商談，都不是心平氣和討論問題，而是無
    理取鬧，並叫警察搬走冰箱，影響被告之使用權益，被告認
    為好聚好散，就算兩造不再合夥，也要共同謀得可解決方案
    ，並非原告提出自己認定之條件，要求被告一定得接受。
(五)原告提出證物1，被告已有1份收據，但下方手抄寫部分金額
    不符；證物2支出明細表被告不曾看過，原告稱相關單據已
    全部面交被告云云，並非事實等語，資為抗辯。
(六)並聲明：駁回原告之訴。
三、本院之判斷：
(一)按當事人主張有利於己之事實者，就其事實有舉證之責任，
    民事訴訟法第277條前段定有明文。又民事訴訟如係由原告
    主張權利者，應先由原告負舉證之責，若原告先不能舉證，
    以證實自己主張之事實為真實，則被告就其抗辯事實即令不
    能舉證，或其所舉證據尚有疵累，亦應駁回原告之請求，最
    高法院著有17年上字第917號判例可資參照。是在舉證責任
    分配之原則下，主張權利存在之人，應就權利發生之法律要
    件事實負舉證責任；主張權利變化、消滅之法律要件事實，
    則由否認之人負舉證責任。查兩造互約出資共同經營泡菜坊
    ，擇定新竹市○○路211巷9號1樓為店面，並約定由原告進
    行該店面之裝修，由被告負責生財設備之採辦等事，為雙方
    所不爭執，自堪信為真實。就原告主張：兩造於99年12月3
    日合意決定不再合作，被告承諾返還原告全部已支付之裝修
    費用而取得該店面之全部經營權等語，則為被告所否認，原
    告自應就此有利於己之事實負舉證證明之責。
(二)原告主張被告曾承諾返還原告已支付之裝修費用，無非以起
    訴狀證物1收據暨手寫計算表、證物2支出明細表及被告於99
    年12月15日匯款92,500元予原告等節為其論據。惟查：
  1.原告提出證物1收據暨手寫計算表，與被告當庭提出之影本
    大致相符（見卷第5、39頁），且其中原告主張係被告認為
    不必要花費之項目而遭被告扣除者，即「原木材5,400」、
    「飲料1,090」、「圍裙600」共計7,090元部分，兩份文件
    之手寫計算過程亦相同，足認兩造確曾共同會算，而被告亦
    已依當時會算結果給付原告92,500元。
  2.然而，證物2乃原告自行製作之支出明細表（原告雖稱已將
    相關單據全部面交被告云云，為被告所否認，原告亦未舉證
    以實其說），被告抗辯未曾見過該支出明細表，且始終認為
    原告並未就證物1提出清楚單據以供核對，被告並提出現場
    照片佐證原告所為裝修存在若干瑕疵，是兩造對於原告實際
    支出項目、金額與必要性、是否應扣除裝修瑕疵之修復費用
    等尚存有爭議，則是否得僅憑該證物1之手寫計算表係經兩
    造會算及被告確依會算結果給付原告92,500元等間接事實，
    即推斷兩造間有合意由被告返還原告已支出之裝修費用以取
    得泡菜坊之全部經營權？顯有可議。再者，關於當初被告究
    竟同意給付原告多少錢以取得全部經營權一節，原告於起訴
    時主張為192,000元（192,000-92,500=99,500，故原告請求
    給付99,500元），至100年4月8日調解期日對於法官詢問「
    相對人有答應要給你185,000元來吃下你的股份？」，原告
    答稱：「不是，相對人先答應給我一半即92,500元，剩下的
    要看相對人有多少錢再給我，隔天相對人說她只剩下3萬，
    但我不同意，後來折衷為5萬元，相對人也同意，最後相對
    人還欠我5萬元」，亦遭被告當庭否認（見卷第28頁反面）
    ，則被告究竟承諾以何條件取得泡菜坊之全部經營權（是
    192,000元？還是185,000元？還是142,500元？），仍無從
    確定。況且，原告自承雙方相識多年（見卷第3頁），被告
    在兩造合夥經營泡菜坊產生諸多爭執而原告萌生退意後，為
    顧及雙方情誼，暫先同意給付原告業已支出之部分費用，亦
    非難以想見。
  3.此外，即無其他事證足以證明被告有無承諾返還原告全部已
    支付之裝修費用而取得該店面之全部經營權。
(三)原告就其主張既未能舉證證明為真實，則其請求被告履行承
    諾，給付尚未付款之99,500元及法定遲延利息，即屬無據，
    應予駁回。
四、原告之訴既經駁回，其假執行之聲請即失所附麗，應併予駁
    回。本院並依職權確定訴訟費用額為1,000元（裁判費）。
五、據上論結，本件原告之訴為無理由，依民事訴訟法第78條、
    第436條之19第1項，判決如主文。
中    華    民    國   100    年    4     月    22    日
                  新竹簡易庭    法  官  梁智賢
以上正本係照原本作成。
如對本判決上訴，非以判決違背法令為理由不得為之，且須於判
決送達後20日內以上訴狀記載上訴理由向本院提出上訴狀。
中    華    民    國   100    年    4     月    22    日
                                書記官  黃詩傑